【裁判字號】    98,交聲,900
【裁判日期】    980519
【裁判案由】    交管條例聲異
【裁判全文】
臺灣板橋地方法院交通事件裁定         98年度交聲字第900號
原處分機關  交通部公路總局臺北區監理所
異  議  人
即受處分人  甲○○即甲○○個.
上列異議人即受處分人因違反道路交通管理處罰條例案件，對於
交通部公路總局臺北區監理所中華民國九十八年四月三日所為北
監營裁字裁四○－ΑＮ0000000號裁決處分聲明異議，本
院裁定如下：
        主  文
原處分撤銷。
甲○○汽車駕駛人，在多車道不依規定駕車，處罰鍰新臺幣玖佰
元。
        理  由
一、按汽車駕駛人爭道行駛，在多車道不依規定駕車者，處六百
    元以上一千八百元以下罰鍰，並記違規點數一點，道路交通
    管理處罰條例第四十五條第四款、第六十三條第一項第一款
    亦規定甚明。次按劃設於道路上之車種專用車道標字，用於
    指示僅限於某種類型車輛行駛之專用車道，並依規定行駛之
    車輛種類名稱標寫之，如使用之標字為「公車專用」，則表
    示該車道為公共汽車之行車專用道，道路交通標誌標線號誌
    設置規則第一百七十五條第一項規定甚明。且公車專用道之
    設置，乃為使公車能有一專用之車道行駛，以使作為大眾運
    輸工具之公車免除在其他車道與一般車輛塞車之苦，故除於
    特定時間允許非屬公共汽車之車輛行駛之外（以目前普設公
    車專用道之台北市而言，其開放該專用道予其他非屬公車之
    車輛行駛之時間為凌晨零時至清晨五時，蓋此時並無公車行
    駛之故），於非屬公車專用道開放時間，其它非屬公車之任
    何車輛，除非經過特許（如經核發許可證）或係特種車輛（
    如消防車、救護車等），均不得在該專用道上行駛。再按「
    送達，於應受送達人之住居所、事務所或營業所為之。但在
    行政機關辦公處所或他處會晤應受送達人時，得於會晤處所
    為之。」、「於應送達處所不獲會晤應受送達人時，得將文
    書付與有辨別事理能力之同居人、受僱人或應送達處所之接
    收郵件人員。」、「送達，不能依前二條規定為之者，得將
    文書寄存送達地之地方自治或警察機關，並作送達通知書兩
    份，一份黏貼於應受送達人住居所、事務所、營業所或其就
    業處所門首，另一份交由鄰居轉交或置於該送達處所信箱或
    其他適當位置，以為送達。」、「前項情形，由郵政機關為
    送達者，得將文書寄存於送達地之郵政機關。」，行政程序
    法第七十二條第一項、第七十三條第一項、第七十四條第一
    項、第二項分別規定明確可循。
二、本件原處分機關以異議人即受處分人甲○○於民國九十七年
    十一月二十一日十三時二十九分許，駕駛車牌號碼為一五六
    －ＬＧ號之營業用小客車，行經新生南路一段一○三巷時，
    因有「汽車行駛公車專用車道」之違規行為，經臺北市政府
    警察局大安分局新生南路派出所員警拍攝相片逕行舉發，此
    有臺北市政府警察局北市警交大字第ΑＮ0000000號
    舉發違反道路交通管理事件通知單在卷可稽。嗣由原處分機
    關並據以裁決，以異議人違反道路交通管理處罰條例第四十
    五條第四款之規定，裁處罰鍰一千二百元，並依同條例第六
    十三條第一項第一款（裁決書漏載第一款），記違規點數乙
    點，此亦有交通部公路總局臺北區監理所中華民國九十八年
    四月三日所為北監營裁字裁四○－ΑＮ0000000號違
    反道路交通管理事件裁決書附卷可據。
三、聲明異議意旨略以：伊於九十六年九月就沒有居住在臺北縣
    中和市○○街三十六巷十二號一樓，故伊並未收到該罰單，
    希望能處以最低額，爰依法聲明異議，請求撤銷原處分云云
    。
四、經查：
  (一)本件異議人即受處分人甲○○於民國九十七年十一月二十一
    日十三時二十九分許，駕駛車牌號碼為一五六－ＬＧ號之營
    業用小客車，行經新生南路一段一○三巷時，因「汽車行駛
    公車專用車道」為警逕行舉發之事實，此有臺北市政府警察
    局北市警交大字第ΑＮ0000000號舉發違反道路交通
    管理事件通知單在卷可稽；嗣原處分機關並據以裁決，此亦
    有交通部公路總局臺北區監理北監營裁字裁四○－ΑＮ00
    00000號附卷可據，上開違規事實復經臺北市政府大安
    分局查證無誤，有該局九十八年三月二日北市警安分交字第
    ○九八三○五五八六○○號書函存卷可據。
  (二)異議人雖以前開情詞置辯，惟查：本件原舉發機關逕行舉發
    而填製上開舉發通知單後，係向異議人車籍地即臺北縣中和
    市○○街三十六巷十二號以郵寄方式寄送，並指定到案期日
    為九十八年一月八日，惟仍未獲會晤本人亦無受領文書之同
    居人、受僱人或應送達處所之接收郵件人員，遂依上開行政
    程序法關於寄存送達之規定，於九十八年一月十日將該舉發
    通知書寄存於中和國光街郵局，並作送達通知書二份，一份
    粘貼於應受送達人門首，另一份置於受送達處所信箱或適當
    位置，以為送達，此有卷附上開舉發通知單影本、臺北縣政
    府警察局交通警察大隊九十八年三月十日北市警交大執字第
    ○九八三○八一一四○○號函及所附送達證書乙份、交寄大
    宗掛號函件存根影本乙份等在卷可憑。次按「汽車運輸業有
    下列情事之一者應備具有關書類圖說報請公路主管機關核准
    。如營業執照或營運路線許可證須換發者，應同時換發。‧
    ‧‧二變更公司、行號組織、名稱、地址或負責人。」，汽
    車運輸業管理規則定有明文，是汽車運輸業於地址變更之情
    形，依上開規定負有辦理變更申請之義務，與一般車輛所有
    人尚有所異。本件異議人雖辯稱未居住於上址云云，惟系爭
    車輛係異議人以「甲○○個人計程車行」名義辦理登記之營
    業用小客車，該址係該車所登記之車籍地，其既未依法就個
    人計程車行辦理地址變更核准，則舉發機關依原所登記之地
    址送達舉發通知單，難認有何於法不合之處。是該舉發通知
    書業依寄存送達之規定，於九十八年一月十日合法送達異議
    人無誤，則異議人雖未實際接獲舉發通知書，惟原舉發機關
    既係依上開法定程序送達，自己發生合法送達之效力，不因
    異議人實際上有無收受而有所異。
  (三)惟按違反道路交通管理處罰條例行為之處罰，處罰機關於裁
    決前，應給予違規行為人陳述之機會；而處罰機關對於行為
    人到案陳述不服舉發者，應使用違反道路交通管理事件裁決
    書裁決之，違反道路交通管理事件統一裁罰基準及處理細則
    第四十條、第四十一條第四項分別定有明文。又依違反道路
    交通管理事件統一裁罰基準表之規定，就道路交通管理處罰
    條例所定各項違規事件之處罰，係依受處分人是否於期限內
    繳納或到案聽候裁決，或逾越應到案期限而繳納罰鍰或到案
    聽候裁決或逕行裁決之日數長短，分別定有高低不一之處罰
    金額，其中就於期限內到案聽候裁決之行為人，均規定處以
    各該條所定最低額之罰鍰，其中就違反道路交通管理處罰條
    例第四十五條第四款之部分，在多車道不依規定駕車者，於
    期限內到案聽候裁決者，其罰鍰為九百元，然本件原舉發機
    關指定之到案期限固為九十八年一月八日，然上開舉發通知
    單迄於九十八年一月十日始寄存送達於中和國光街郵局，以
    致異議人因此喪失於視為收受前開通知單後十五日內自動依
    規定標準繳納罰鍰之利益，原處分逕依逾越應到案期限三十
    日以內裁罰標準裁處罰鍰即新臺幣一千二百元，即難認適法
    妥當。是異議人違規事實固屬明確，然原處分既有上述可議
    之處，仍無可維持，爰依法撤銷原處分，另行裁處如主文，
    以期適法。
據上論斷，應依道路交通案件處理辦法第二十條，裁定如主文。
中    華    民    國    98    年    5     月    19    日
                      交通法庭  法  官  楊博欽
以上正本證明與原本無異
如不服本裁定應於送達後五日內向本院提出抗告狀
                                書記官  呂妍旻
中    華    民    國    98    年    5     月    19    日


司法院資訊處製作；財團法人民間司法改革基金會備份。
